最高法院民事裁定                              八十八年度台上字第三一九一號
    上  訴  人  甲 ○ ○
    被 上訴 人  台灣銀行
    法定代理人  何 國 華
右當事人間請求拆屋交地事件，上訴人對於中華民國八十八年四月二十一日台灣高等
法院判決（八十八年度再字第二十二號），提起上訴，本院裁定如左：
    主  文
上訴駁回。
第三審訴訟費用由上訴人負擔。
    理  由
按對於第二審判決上訴，非以其違背法令為理由，不得為之。民事訴訟法第四百六十
七條定有明文。依同法第四百六十八條規定，判決不適用法規或適用不當者，為違背
法令。而判決有同法第四百六十九條所列各款情形之一者，為當然違背法令。是當事
人提起上訴，如依民事訴訟法第四百六十八條規定，以第二審判決有不適用法規或適
用法規不當為理由時，其上訴狀或理由書應有具體之指摘，並揭示該法規之條項或其
內容。若係成文法以外之法則，應揭示該法則之旨趣。倘為司法院解釋、或本院之判
例，則應揭示該判解之字號或其內容。如以民事訴訟法第四百六十九條所列各款情形
為理由時，其上訴狀或理由書，應揭示合於該條款之事實。上訴狀或理由書如未依此
項方法表明，或其所表明者，顯與上開法條規定之情形不相合時，即難認為已對第二
審判決之違背法令有具體之指摘，其上訴自難認為合法。本件原審已說明被上訴人在
前訴訟程序中所主張係民法第七百六十七條之無權占有返還請求權，被上訴人雖於前
訴訟程序最高法院第二次發回更審中主張使用借貸關係業已消滅，係因上訴人提出兩
造有使用借貸關係，被上訴人始提出使用借貸契約業已終止之抗辯，僅係補充或更正
法律上之陳述，並未變更訴訟標的，自無庸經上訴人之同意。原確定判決（原法院八
十六年度上更(二)字第四九三號判決）適用法規並無錯誤。至原確定判決依照片及履勘
現場認定上訴人所拆除者係被上訴人所有之圍墻，並非未斟酌之證據，上訴人以該證
據為未斟酌之證物提起本件再審之訴，亦有未合，乃駁回其再審之訴，核無不合。上
訴人對第二審判決提起上訴，雖以該判決違背法令為由，惟核其上訴理由狀所載內容
，並非具體表明合於不適用法規、適用法規不當、或民事訴訟法第四百六十九條所列
各款之情形，難認對該判決之如何違背法令已有具體之指摘。依首揭說明，應認其上
訴為不合法。
據上論結，本件上訴為不合法。依民事訴訟法第四百八十一條、第四百四十四條第一
項、第九十五條、第七十八條，裁定如主文。
中      華      民      國    八十八    年     十二     月      十      日
                              最高法院民事第二庭
                                  審判長法官  曾  桂  香
                                        法官  劉  延  村
                                        法官  徐  璧  湖
                                        法官  劉  福  聲
                                        法官  黃  秀  得
      右正本證明與原本無異
                                              書  記  官
中      華      民      國    八十八    年     十二     月    二十三    日
